【裁判字號】    98,親,106
【裁判日期】    981207
【裁判案由】    確認親子關係不存在
【裁判全文】
臺灣士林地方法院民事判決
                                       98年度親字第106號
原      告  乙○○
訴訟代理人  李兆環律師
            林家祺律師
被      告  甲○○
                        之3
法定代理人  丙○○
上列當事人間確認親子關係不存在事件，本院於民國98年11月23
日言詞辯論終結，判決如下：
    主  文
確認原告乙○○與被告甲○○間之親子關係不存在。
訴訟費用由被告負擔。
    事實及理由
一、原告起訴主張：被告甲○○於民國97年10月7 日出生，而原
    告與被告之母丙○○於97年6 月12日結婚，故依民法第1064
    條準正之規定，被告甲○○因而取得婚生子女身份。惟被告
    甲○○並非原告之親生子女，兩造間並無血緣關係存在，此
    經國立臺灣大學醫學院附設醫院作出血緣鑑定報告可為佐證
    ，為此爰依法提起確認親子關係不存在之訴，並聲明：(1)確
    認原告與被告甲○○間之親子關係不存在；(2)訴訟費用由被
    告負擔。
二、被告則答辯略以：認諾原告之主張，被告甲○○確非原告與
    被告之母丙○○所生之女等語資為抗辯。
三、按確認法律關係之訴，非原告有即受確認判決之法律上利益
    者，不得提起之；確認證書真偽或為法律關係基礎事實存否
    之訴，亦同，民事訴訟法第247 條第1 項定有明文。又此所
    謂即受確認判決之法律上利益，係指因法律關係之存否不明
    確，致原告在私法上之地位有受侵害之危險，而此項危險得
    以對於被告之確認判決除去之者而言，故確認法律關係成立
    或不成立之訴，苟具備前開要件，即得謂有即受確認判決之
    法律上利益（最高法院42年度臺上字第1031號判例參照）。
    經查，本件原告主張與被告甲○○間並無真實血緣關係存在
    ，被告甲○○實為被告之母丙○○與他人所生，但因被告甲○○之戶籍資料現仍登記其父母為乙○○、丙○○，兩造間
    因該親子關係所生之扶養、繼承等私法上權利存否即屬不明
    確，致原告在私法上之地位有受侵害之危險，而此項危險之
    狀態，得以確認判決除去之，原告提起本件訴訟顯具有確認
    之法律上利益，合先敘明。
四、次按關於認諾及訴訟上自認或不爭執事實之效力，於第589
    條否認子女之訴，不適用之，民事訴訟法第594 條定有明文
    。查本件被告甲○○對於原告所提出之血緣鑑定報告雖到庭
    表示不爭執，惟確認親子關係存在或不存在之訴，請求法院
    確認之對象為身分關係，具有公益性質，不許當事人任意處
    分，故此類事件縱無明文，亦應類推適用民事訴訟法第594
    條之法理，認關於不爭執事實之效力，於該類事件不適用之
    ，本院仍應調查其他證據以查明與事實是否相符。經查，原
    告主張之事實，已據提出戶籍謄本、國立臺灣大學醫學院附
    設醫院診斷證明書、臺大醫院基因醫學部血緣鑑定報告書等
    件為證，且觀諸前揭血緣鑑定報告書內容略以：「本系統之
    總排除能力為0.0000000 。可排除血緣關係之DNA 點位為D8
    S1179 、D21S11、D2S1338 及D19S433 。根據以上之分析結
    果，可以排除乙○○與甲○○之血緣關係。」、「乙○○、
    甲○○於民國98年11月13日於本院接受DNA 血緣鑑定，結果
    顯示可以排除乙○○與甲○○之血緣關係」等語，堪信被告
    甲○○血緣上之父非為原告乙○○，被告甲○○與戶籍登記
    上之父即原告乙○○間並無真實血緣關係存在乙節屬實，自
    堪信原告之主張為真正。從而，原告依民事訴訟法第247 條
    之規定提起本件確認親子關係之訴，請求確認原告與被告甲○○間之親子關係不存在，為有理由，應予准許。
五、據上論結，本件原告之訴為有理由，依民事訴訟法第78條，
    判決如主文。
中    華    民    國    98    年    12    月    7     日
                  家事庭法  官  李昆霖
以上正本證明與原本無異。
如對本判決上訴，應於判決送達後20日之不變期間內，向本院提
出上訴狀。
中    華    民    國    98    年    12    月    7     日
                        書記官  羅郁文


司法院資訊處製作；財團法人民間司法改革基金會備份。
